【裁判字號】    98,裁,948
【裁判日期】    980423
【裁判案由】    綜合所得稅
【裁判全文】
最  高  行  政  法  院  裁  定
                                       98年度裁字第948號
上  訴  人  甲○○
訴訟代理人  陳青雲
被 上訴 人  財政部臺北市國稅局
代  表  人  凌忠嫄
上列當事人間綜合所得稅事件，上訴人對於中華民國96年4月4日
臺北高等行政法院95年度訴字第3026號判決，提起上訴，本院裁
定如下：
    主  文
上訴駁回。
上訴審訴訟費用由上訴人負擔。
    理  由
一、按對於高等行政法院判決之上訴，非以其違背法令為理由，
    不得為之，行政訴訟法第242條定有明文。依同法第243條第
    1項規定，判決不適用法規或適用不當者，為違背法令；而
    判決有同條第2項所列各款情形之一者，為當然違背法令。
    是當事人對於高等行政法院判決上訴，如依行政訴訟法第24
    3條第1項規定，以高等行政法院判決有不適用法規或適用不
    當為理由時，其上訴狀或理由書應有具體之指摘，並揭示該
    法規之條項或其內容；若係成文法以外之法則，應揭示該法
    則之旨趣；倘為司法院解釋或本院之判例，則應揭示該判解
    之字號或其內容。如以行政訴訟法第243條第2項所列各款情
    形為理由時，其上訴狀或理由書，應揭示合於該條項各款之
    事實。上訴狀或理由書如未依此項方法表明，或其所表明者
    與上開法條規定不合時，即難認為已對高等行政法院判決之
    違背法令有具體之指摘，其上訴自難認為合法。
二、本件上訴人對於臺北高等行政法院判決上訴，略以：台灣坩
    堝公司（下稱坩堝公司）以土地重估增值及出售土地利得轉
    列資本公積，並利用資本公積轉增資配發新股，嗣公司辦理
    減資，以現金發還股東收回資本公積轉增資配發之增資股票
    ，依行為時之法律規定，非屬盈餘分配，而屬股票轉讓之性
    質，係屬證券交易所得，依法應停止課徵所得稅。被上訴人
    自不得假藉實質課稅原則，以類推適用方式創設或加重人民
    的負擔，原處分嚴重違反租稅法定主義、法律不溯及既往及
    信賴保護原則，為憲法所不許。又坩堝公司辦理減資發還股
    東之款項中，有部分本質上為原始資本之退還與資產重估增
    值之溢額之資本公積，除去處分資產之溢價收入所產生之資
    本公積不論外，上開二種並非所得，且依現行行政法院之普
    遍見解，以資產重估增值淨額之資本公積，於增資後再減資
    而發給之現金，均不應併入股東個人綜合所得課徵所得稅。
    另上訴人對漏報取自坩堝公司之營利所得，並無故意或過失
    ，被上訴人於本稅尚有疑義之同時，逕依所得稅法第110條
    第1項之規定處罰上訴人，顯與處罰法定原則與信賴保護原
    則有違，是原判決顯未適用行為時財政部民國69年5月8日台
    財稅第33694號函、81年5月29日台財稅第810140011號函及
    公司法第168條規定，自屬判決違背法令云云。惟查，公司
    如以辦理減資之方式，以現金收回上開公積撥充資本而發給
    之股票，即係將帳面上資本公積轉增資所增加之股份變現，
    發現金給股東，實質上與營利事業將出售土地之盈餘（溢價
    收入）分配予股東，並無不同，此時股東實質上已有營利所
    得，依實質課稅原則，即應計入當年度所得課徵所得稅，業
    經原判決論明。上訴理由無非就原判決駁斥其主張之理由，
    任加指摘，或就原審取捨證據、認定上訴人應負漏報系爭所
    得之過失責任謂為不當，而未具體表明原判決有何不適用法
    規或適用不當、或有如何合於行政訴訟法第243條第2項所列
    各款情形。依首揭說明，其上訴為不合法，應予駁回。又上
    訴人所引財政部69年5月8日台財稅第33694號函、81年5月29
    日台財稅第810140011號函核與原審所認定本件實質上係坩
    堝公司將出售土地之盈餘配予股東，應計入當年度股東之所
    得課徵所得稅之情形不同，且查上開函業經財政部87年9月
    21日（87）台財稅第871965366號函之規定不再援引適用；
    另上訴人所引公司法第168條與原判決應適用之法規無涉；
    又坩堝公司將巨額資產分配給股東，逕以迂迴方式即利用連
    續增資減資之手法，圖為造成法律形式要件，而規避股東應
    負擔之稅負，此一行為非但悖於租稅正義，更有違租稅公平
    原則，從而上訴人主張之信賴，亦不值得保護，均併予指明
    。
三、據上論結，本件上訴為不合法。依行政訴訟法第249條第1項
    前段、第104條、民事訴訟法第95條、第78條，裁定如主文
    。
中    華    民    國    98    年    4     月    23    日
                    最高行政法院第二庭
                        審判長法官  鍾  耀  光
                              法官  侯  東  昇
                              法官  黃  秋  鴻
                              法官  王  德  麟
                              法官  黃  清  光
以  上  正  本  證  明  與  原  本  無  異
中    華    民    國    98    年    4     月    24    日
                              書記官  王  史  民


司法院資訊處製作；財團法人民間司法改革基金會備份。
